臺灣高雄地方法院刑事判決　　　　　　　99年度易字第2549號
公　訴　人　臺灣高雄地方法院檢察署檢察官
被　　　告　邱建添
　　　　　　邱榮宗
　　　　　　郭德隆
上列被告因竊盜案件，經檢察官提起公訴（99年度偵字第26432
號），本院判決如下：
    主  文
邱建添犯結夥攜帶兇器竊盜未遂罪，處有期徒刑陸月，如易科罰
金，以新臺幣壹仟元折算壹日。緩刑貳年。扣案之電鋸壹台、大
型十字鎬壹支、小型十字鎬壹支、圓鍬壹把、土鏟貳支，均沒收
。
邱榮宗犯結夥攜帶兇器竊盜未遂罪，累犯，處有期徒刑陸月，如
易科罰金，以新臺幣壹仟元折算壹日。扣案之電鋸壹台、大型十
字鎬壹支、小型十字鎬壹支、圓鍬壹把、土鏟貳支，均沒收。
郭德隆犯結夥攜帶兇器竊盜未遂罪，處有期徒刑伍月，如易科罰
金，以新臺幣壹仟元折算壹日。緩刑貳年。扣案之電鋸壹台、大
型十字鎬壹支、小型十字鎬壹支、圓鍬壹把、土鏟貳支，均沒收
。
    事  實
一、邱榮宗於民國82年間因違反肅清煙毒條例案件，經臺灣高等
    法院高雄分院以83年度上訴字第549 號判決判處應執行有期
    徒刑15年確定，而於90年4 月20日因縮短刑期假釋出監，嗣
    因中華民國九十六年罪犯減刑條例施行，上開徒刑經減刑後
    ，定應執行刑為有期徒刑13年3 月，並於96年7 月16日假釋
    期滿未經撤銷，視為執行完畢。邱建添於99年8 月10日前之
    某日，因見林定聰所有、約於二十年前植栽於其母親設於高
    雄縣仁武鄉（現改制為高雄市仁武區）前埔厝26-1、26-62
    、26-154、26-155等地號土地上之墓地周圍之龍柏樹業遭不
    詳人士砍伐而傾倒於地上，而龍柏樹樹頭部分則尚未遭人挖
    掘，邱建添將上情告知邱榮宗、郭德隆，並提議一同前往竊
    取，三人即意圖為自己不法之所有，共同基於結夥攜帶兇器
    竊盜之犯意聯絡，於99年8 月10日上午9 時30分許，三人分
    騎車牌號碼XSD-333 、OID-279 號之重型機車，同時攜帶邱
    建添所有、客觀上可供兇器使用之電鋸1 台、大型十字鎬1
    支、小型十字鎬1 支、圓鍬1 把、土鏟2 支等工具前往上址
    土地欲竊取該龍柏樹樹頭，三人到達現場後，分持上開工具
    著手挖掘埋於地面下之龍柏樹樹頭，惟尚未得手前即遭受林
    定聰家屬委託管理該墓地之吳鳳珠發覺而加以制止，三人因
    此未能得逞，嗣林定聰及員警接獲通知後隨即到場處理，並
    當場扣得上開工具。
二、案經林定聰訴由高雄縣政府警察局仁武分局（現改制為高雄
    市政府警察局仁武分局）移送臺灣高雄地方法院檢察署檢察
    官偵查起訴。
    理  由
一、證據能力部分：
    按被告以外之人於審判外之言詞或書面陳述，除法律有規定
    者外，不得作為證據，刑事訴訟法第159 條第1 項定有明文
    ；又被告以外之人於審判外之陳述，雖不符合同法第159 條
    之1 至第159 條之4 之規定，但經當事人於審判程序同意作
    為證據，法院審酌該言詞陳述或書面陳述作成時之情況，認
    為適當者，亦得為證據；當事人、代理人或辯護人於法院調
    查證據時，知有第159 條第1 項不得為證據之情形，而未於
    言詞辯論終結前聲明異議者，視為有前項之同意，同法第15
    9 條之5 亦有明文。查本判決下列所引用之各該被告以外之
    人於審判外之陳述，雖均屬傳聞證據，惟均經當事人於法院
    準備程序及審判期日中表示無意見，而不予爭執，且迄至言
    詞辯論終結前亦未再聲明異議，本院審酌此等證據資料製作
    時之情況，尚無違法不當及證明力明顯過低之瑕疵，亦認為
    以之作為證據應屬適當，故揆諸前開規定，應認前揭證據資
    料均例外有證據能力。
二、有罪部分：
(一)訊據被告邱建添、邱榮宗及郭德隆對於上揭事實均坦承不諱
    ，核與證人即告訴人林定聰於警詢、偵查及審判中所為之證
    述，以及證人吳鳳珠、林莉莉各於審判中所為之證詞大致相
    符（見警卷第16至19頁、偵查卷第34至38、41、42頁、本院
    易字卷第36至42、63至67、92至98頁），並有高雄縣政府警
    察局仁武分局扣押筆錄、扣押物品目錄表各1 份、現場暨扣
    案物品照片共14張、農業用地租賃契約書1 份、車輛詳細資
    料報表2 紙及案發前之墓地照片6 張在卷可查（見警卷第20
    至22、25至35、48頁、偵查卷第43至45頁），足認被告三人
    之任意性自白與事實相符，應堪採信。綜上，本案事證明確
    ，被告三人上開犯行均堪認定，應依法論罪科刑。
(二)本件被告三人行為後，刑法第321 條第1 項業於100 年1 月
    26日修正公布，並於同年月28日施行。按行為後法律有變更
    者，適用行為時之法律，但行為後之法律有利於行為人者，
    適用最有利於行為人之法律，刑法第2 條第1 項定有明文。
    查修正前刑法第321 條第1 項規定：「犯竊盜罪而有左列情
    形之一者，處6 月以上、5 年以下有期徒刑：一、於夜間侵
    入住宅或有人居住之建築物、船艦或隱匿其內而犯之者。二
    、毀越門扇、牆垣或其他安全設備而犯之者。三、攜帶兇器
    而犯之者。四、結夥三人以上而犯之者。五、乘火災、水災
    或其他災害之際而犯之者。六、在車站或埠頭而犯之者」；
    修正後刑法第321 條第1 項則規定：「犯竊盜罪而有下列情
    形之一者，處6 月以上、5 年以下有期徒刑，得併科新臺幣
    10萬元以下罰金：一、侵入住宅或有人居住之建築物、船艦
    或隱匿其內而犯之者。二、毀越門扇、牆垣或其他安全設備
    而犯之者。三、攜帶兇器而犯之者。四、結夥三人以上而犯
    之者。五、乘火災、水災或其他災害之際而犯之者。六、在
    車站、埠頭、航空站或其他供水、陸、空公眾運輸之舟、車
    、航空機內而犯之者」，經比較新舊法結果，除新法法定刑
    增加「得併科10萬元以下罰金」之罰金刑外，並刪除原第1
    款「於夜間」之要件，且就第6 款增加「航空站、其他供水
    、陸、空公眾運輸之舟、車、航空機內」之要件，核均屬加
    重刑罰或擴大加重竊盜罪之適用範圍，是修正後刑法第321
    條第1 項之規定並未較有利於行為人，自應適用修正前刑法
    第321 條第1 項之規定。
(三)按修正前刑法第321 條第1 項第3 款之攜帶兇器竊盜罪，係
    以行為人攜帶兇器竊盜為其加重條件，此所謂兇器，其種類
    並無限制，凡客觀上足對人之生命、身體、安全構成威脅，
    具有危險性之兇器均屬之，且祇須行竊時攜帶此種具有危險
    性之兇器為已足，並不以攜帶之初有行兇之意圖為必要，其
    兇器之由來如何，亦無所限制（最高法院79年臺上字第5253
    號判例、95年度台上字第3328號判決意旨參照）。查被告三
    人於上揭時、地犯竊盜犯行所攜帶之大型十字鎬、小型十字
    鎬、圓鍬、土鏟等工具，其等前端均為金屬製品、質硬型尖
    ，並可用來挖掘埋於地面下之龍柏樹樹頭等情，業據被告等
    人供承在卷，亦有卷附之照片可參（見警卷第28至31頁照片
    ），至於電鋸部分，依一般正常使用方式，則可用於鋸斷木
    材，此為眾所周知之事，是以，上開大型十字鎬、小型十字
    鎬、圓鍬、土鏟及電鋸係屬質地堅硬之物，客觀上可對人之
    生命、身體、安全構成威脅，具有危險性，要屬上揭規定所
    指之兇器無誤。是核被告三人所為，均係犯修正前刑法第32
    1 條第2 項、第1 項第4 款、第3 款之結夥攜帶兇器竊盜未
    遂罪。又被告三人於竊取龍柏樹樹頭時，尚未將之移置於自
    己實力支配下即遭發覺而未得逞，為未遂犯，因犯罪情節較
    輕，爰依刑法第25條第2 項規定，均減輕其刑。又被告邱榮
    宗有上開事實欄所載之前科及執行紀錄，有臺灣高等法院被
    告前案紀錄表1 份附卷可稽，其受有期徒刑之執行完畢後，
    5 年以內故意再犯本件有期徒刑以上之罪，為累犯，應依刑
    法第47條第1 項規定，加重其刑，並依法先加後減之。爰審
    酌被告三人均明知上址土地為他人所有，亦知悉種植於該土
    地上之龍柏樹為他人所有，縱使龍柏樹樹幹經他人砍伐倒下
    ，惟其樹頭於市面上仍具有經濟價值，在被告邱建添之提議
    下，被告三人為貪圖不法利益，竟率爾持上開工具挖掘樹頭
    企圖竊取之，所為實不足取，復審酌被告邱建添之教育程度
    為高中肄業，目前從事撿骨及墳墓管理等工作，家庭及經濟
    生活狀況難謂良好，被告邱榮宗係國小畢業，經濟生活狀況
    普通，被告郭德隆則為高中畢業，經濟生活狀況普通（見本
    院易字卷第135 頁），以及被告三人犯後坦承犯行，事後亦
    給付新臺幣（下同）3 萬元予被害人林定聰作為損害賠償，
    並考量本件被告三人之犯罪情狀尚屬輕微等一切具體情狀，
    各量處如主文所示之刑，並均諭知易科罰金之折算標準，以
    資懲儆。又查被告邱建添、郭德隆前未曾受有期徒刑以上刑
    之宣告，有臺灣高等法院被告前案紀錄表各1 份可佐，茲念
    其等僅因一時失慮，以致誤罹刑章，諒以經此偵審程序，理
    當知所警惕，信無再犯之虞，且其等業已支付賠償金，與林
    定聰達成和解，林定聰並當庭表示願意原諒被告三人，此有
    本院公務電話紀錄查詢表1 紙及本院100 年4 月7 日審判筆
    錄在卷可查（見本院易字卷第105 、125 頁），本院因認前
    開所宣告之刑均以暫不執行為適當，爰就被告邱建添及郭德
    隆部分，併諭知緩刑2 年，以啟自新。至被告邱榮宗部分，
    其因有前述之前科及執行紀錄，是本案並不符合宣告緩刑之
    要件，併此敘明。又扣案之電鋸1 台、大型十字鎬1 支、小
    型十字鎬1 支、圓鍬1 把、土鏟2 支，係供被告三人犯罪所
    用之物，且均為被告邱建添所有，業據被告三人供述明確，
    爰依刑法第38條第1 項第2 款規定及共犯連帶沒收之法理，
    宣告沒收之。
三、不另為無罪諭知部分：
(一)公訴意旨另以：被告邱建添、邱榮宗及郭德隆於上揭時、地
    ，意圖為自己不法之所有，共同基於結夥攜帶兇器竊盜之犯
    意聯絡，於其等使用前揭工具挖掘、竊取該龍柏樹樹頭前，
    亦有企圖竊取龍柏樹樹幹而以前揭工具砍伐龍柏樹之行為，
    因認被告三人就龍柏樹樹幹遭砍伐部分亦涉有刑法第321 條
    第2 項、第1 項第4 款、第3 款之加重竊盜未遂罪嫌等語。
(二)公訴意旨認被告三人就上述部分亦涉有加重竊盜未遂罪嫌，
    無非係以證人林定聰於警詢及偵查中之證述及高雄縣政府警
    察局仁武分局扣押筆錄、扣押物品目錄表、現場暨扣案物品
    照片、農業用地租賃契約書、車輛詳細資料報表、案發前之
    墓地照片、贓物認領保管單等為其主要論據。然訊據被告三
    人均否認其等有持上開工具砍伐龍柏樹，並均辯稱：我們到
    現場時，龍柏樹已經都倒下了，並不是我們鋸斷的等語。
(三)經查：證人林定聰於警詢及偵查中固證稱：龍柏樹遭竊當時
    我不在場，是幫我看顧墓地之人打電話告知我的，我在現場
    有看見一些電鋸、十字鎬、土鏟子、圓鍬等工具，我到場時
    龍柏樹就已經都倒光了，有的龍柏樹樹頭根已被挖起，我當
    時沒有注意龍柏樹被鋸斷的痕跡是否為新痕跡，但從照片看
    起來我認為是新痕跡，我想被告三人當天應該是用電鋸鋸倒
    龍柏樹後，再以其他工具挖龍柏樹的樹頭根等語（見警卷第
    17頁、偵查卷第35、38頁），惟依證人林定聰上開證詞內容
    可知，其係案發後始到達現場，並依憑現場狀況及被告三人
    所攜帶之工具推測上開龍柏樹亦為被告三人所砍伐，其實際
    上並未目擊本件案發過程，且其於本院審理時亦證述：案發
    當天上午10點左右，我小嬸（按：即林莉莉）通知我，我馬
    上前往現場，我到場時，龍柏樹都已經都倒了，我當場有看
    到電鋸等物品，但我沒有辦法確認樹木之前是否就被其他人
    鋸斷，當時「阿桑」（按：即吳鳳珠）也沒有跟我說她有看
    到被告三人在鋸龍柏樹等語（見本院易字卷第37至41頁），
    換言之，證人林定聰已明確證述其無法確認上開龍柏樹是否
    係被告三人當天所鋸斷，則被告三人有無公訴意旨所指鋸斷
    龍柏樹並企圖竊取之行為，尚有可疑。其次，證人吳鳳珠於
    審判中亦到庭證述：我有幫林定聰管理上址墓地及龍柏樹，
    在墳墓遷走後，我就負責顧土地及種在那裡的樹木，平常我
    每天都會去巡一下，但本件案發前的2 、3 天我因故沒有去
    巡視，在案發當天早上，我看到有貨車停在路邊，我就過去
    巡，我到的時候全部的樹就已只剩下樹頭，我不知道樹是誰
    鋸斷的，因為我沒有看到，我只看到被告三人在挖樹根，我
    就跟他們說那是有主人的，不能挖，他們就說好，並收拾工
    具準備要走，後來林定聰就來了，我於案發前2 、3 天巡視
    時，樹還沒有被鋸掉，但在本案發生前的一個多月，我去巡
    視時就有發現樹木被偷挖了好幾顆等語在卷（見本院易字卷
    第92至96頁），證人吳鳳珠既係案發當天最先發現被告三人
    之人，依吳鳳珠所述，其當時亦未親見被告三人有砍伐龍柏
    樹之舉，佐以其證述於本件案發前1 個多月，部分龍柏樹已
    有遭不明人士竊取之情形，而其於案發前既有2 、3 天之時
    間未前往上址墓地巡視，則上開龍柏樹非無可能係在該2 、
    3 天內遭不明人士砍伐，據此，本院亦無從以證人吳鳳珠上
    開證詞即遽認上開龍柏樹係遭被告三人所砍伐。再參以被告
    三人始終均供稱其等係騎乘機車前往現場，關於此節，吳鳳
    珠於審理中雖證稱停放於案發現場之貨車為被告三人所有，
    且現場未見其他機車等語（見本院易字卷第96頁），惟證人
    林定聰對此則證述：我到達現場時，印象中好像有1 台貨車
    在現場，但另外也有1 台以上的機車在現場，印象中當時墓
    地附近有人在施工，那台貨車我不知道是不是被告他們的等
    語（見本院易字卷第97、98頁），二人所述並非一致，然經
    本院質之吳鳳珠係如何知悉該貨車係被告三人所有，其則答
    以因貨車在現場，被告三人也在現場等語（見本院易字卷第
    96 頁 ），可見吳鳳珠僅係以被告三人與貨車同在現場即逕
    認該貨車為被告三人所有，此推論過程實屬率斷，至為顯然
    ，況依卷內資料顯示，員警於現場並未查得為被告三人所有
    或供其等使用之貨車，堪認被告三人當時確係騎乘機車前往
    現場無誤。倘若被告三人當天係謀議要砍伐龍柏樹而竊取之
    ，因樹幹之體積龐大、重量非輕，則其等為方便載運竊得之
    樹幹，理應駕駛較大型之車輛前往現場才是，騎乘機車前往
    則反倒不合情理，據此，被告三人當時是否有竊取龍柏樹樹
    幹之意圖，即屬可疑。基於上開各項理由，本件實無確切證
    據證明上開龍柏樹係遭被告三人砍伐倒地，從而，被告三人
    否認其等有砍伐龍柏樹並企圖竊取之辯詞，即非全然不足採
    信，是被告三人於上揭時、地所著手竊取之物品，應僅有龍
    柏樹樹頭，尚不包括上開龍柏樹樹幹在內之情，應堪予認定
    。
(四)綜上所述，本件公訴人所指被告三人除竊取上開龍柏樹樹頭
    未遂之有罪部分外，其餘砍伐龍柏樹樹幹並意圖竊取之部分
    ，因所舉對被告三人不利之證據，尚未達到通常一般之人均
    不致有所懷疑，而得確信其為真實之程度，本院尚無從形成
    被告三人有罪之確信，此外，本院復查無其他積極證據足認
    被告三人有公訴人所指之上開犯行，此部分自不得以刑法第
    321 條第2 項、第1 項第4 款、第3 款之加重竊盜未遂罪相
    繩。惟公訴意旨認此部分倘成立犯罪，因與上開有罪部分具
    有事實上一罪之關係，故不另為無罪之諭知。
據上論斷，應依刑事訴訟法第299 條第1 項前段，刑法第2 條第
1 項前段、第28條、第25條、（修正前）第321 條第2 項、第1
項第3 款、第4 款、第47條第1 項、第41條第1 項前段、第74條
第1 項第1 款、第38條第1 項第2 款，判決如主文。
本案經檢察官張雅婷到庭執行職務。
中    華    民    國   100    年    5     月    30    日
                    刑事第十八庭  法  官  陳芸珮
以上正本證明與原本無異。
如不服本判決應於收受送達後10日內向本院提出上訴書狀，並應
敘述具體理由；如未敘述上訴理由者，應於上訴期間屆滿後20日
內向本院補提理由書（均須按他造當事人之人數附繕本）「切勿
逕送上級法院」。
中    華    民    國   100    年    5     月    30    日
                                  書記官  楊茵如
附錄本案論罪科刑法條：
修正前中華民國刑法第321條
犯竊盜罪而有左列情形之一者，處6 月以上、5 年以下有期徒刑
：
一、於夜間侵入住宅或有人居住之建築物、船艦或隱匿其內而犯
    之者。
二、毀越門扇、牆垣或其他安全設備而犯之者。
三、攜帶兇器而犯之者。
四、結夥三人以上而犯之者。
五、乘火災、水災或其他災害之際而犯之者。
六、在車站或埠頭而犯之者。
前項之未遂犯罰之。